臺灣高等法院臺中分院民事判決
110年度上更一字第40號
上  訴  人    端木環保科技股份有限公司

法定代理人    林奕騰  
訴訟代理人    呂榮海律師
被  上訴人    今騰工業股份有限公司


兼法定代理人  游讚福  

共      同
訴訟代理人    張宗存律師
複  代理人    蔡宜樺律師
被  上訴人    鷹陽保全股份有限公司

法定代理人    閻琤月  
訴訟代理人    陳隆律師  
上列當事人間請求損害賠償等事件，端木公司對於中華民國108
年12月11日臺灣彰化地方法院108年度重訴字第7號第一審判決提
起上訴，上訴人並為訴之追加，經最高法院第一次發回更審，上
訴人再為訴之追加，本院於民國110年12月7日言詞辯論終結，判
決如下：
    主  文
一、上訴駁回。
二、追加之訴及其假執行之聲明均駁回。
三、第二審、追加之訴，及發回前第三審之訴訟費用，均由上訴
    人負擔。
    事實及理由
甲、程序方面：
壹、上訴人端木環保科技股份有限公司（下稱端木公司）之法定
    代理人於其上訴後，已變更為林奕騰。故其具狀聲明承受訴
    訟，核無不合，應予准許。
貳、端木公司於原審依民法第184條第1項前段、第185條規定，
    請求被上訴人負連帶賠償責任。其上訴後，於最高法院發回
    前之本院審理時，對被上訴人今騰工業股份有限公司（下稱
    今騰公司），追加依同法第28條規定請求。另對被上訴人鷹
    陽保全股份有限公司（下稱鷹陽公司），追加依同法第188
    條規定請求。其於最高法院發回後之本院審理時，對被上訴
    人追加依民法第184條第1項後段、第2項規定請求（參本院
    卷139、167-171頁）。雖被上訴人均不同意追加（參本院卷
    246、247頁），但端木公司上開於第二審之追加之訴核與其
    於原審對被上訴人請求連帶損害賠償間，基礎事實應屬同一
    。故其追加核於法無不合，應予准許。
乙、實體方面：
壹、端木公司主張：其將型號MODEL3200之破碎機具1部（下稱系
    爭機具），以日租新臺幣（下同）4 萬元，出租（下稱系爭
    租約）予訴外人○○○○有限公司（下稱○○公司），置於○○公司
    向今騰公司所承租之廠房。嗣其終止與○○公司之租約，於民
    國107年11月17日欲取回系爭機具時，今騰公司之法定代理
    人即被上訴人游讚福竟交待鷹陽公司之保全人員加以阻止，
    迨至108年5月31日始同意端木公司取回，侵害伊對系爭機具
    之占有、出租權、管理權、經營權，及代關係企業、系爭機
    具所有權人即訴外人○○○○○有限公司（下稱○○○公司）行使所
    有權之權利，致端木公司受有以60日、每日4萬元計算不得
    使用系爭機具之損害240萬元、支付租用放置系爭機具生產
    廠房之5個月租金55萬元，及該期間系爭機具折舊損害78萬9
    ,334元，共計373萬9,334元等情。爰依民法第184條第1項前
    段、後段、第2項、第28條、第185條、第188條規定，請求
    被上訴人連帶給付其373萬9,334元之本息。
貳、今騰公司、游讚福則以：○○公司曾聲稱系爭機具為該公司所
    有，且系爭機具外觀未顯示屬端木公司所有，故伊當時並無
    法確認系爭機具為端木公司所有，或其有權取回。況依端木
    公司「事後」才提出之授權書所載，其僅獲○○○公司授權行
    使民法第767條權利，並未包含其餘請求權。另端木公司主
    張之經營權、管理權、占有事實，並非屬民法第184條第1項
    前段所稱之權利。伊否認有侵權行為，亦否認端木公司所主
    張之損害等語。鷹陽公司則以：伊之保全人員就系爭機具私
    權紛爭，已盡查證義務，並依今騰公司之指示，未草率放行
    系爭機具，故無故意或過失或故意背於善良風俗之情形等語
    ，資為抗辯。
參、原審為端木公司敗訴之判決，端木公司不服，提起上訴，並
    於本院為上開追加之訴，求為判決：一、原判決廢棄。二、
    被上訴人應連帶給付端木公司373萬9,334元，及自起訴狀繕
    本送達之翌日起，至清償日止，按週年利率百分之5計算之
    利息。三、願供擔保，請准宣告假執行。被上訴人則均聲明
    ：上訴及追加之訴均駁回。如受不利益判決，請准宣告供擔
    保，免為假執行。
肆、兩造不爭執事項（參本院更審前卷第106、107、110、111頁
    ）：
一、系爭機具為○○○公司所有（參原審卷129-131頁）。○○○公司
    於108年3月7日，出具如原審卷135頁之授權書，記載：系爭
    機具委由端木公司經營，並授權端木公司代理行使民法第76
    7條之權利。系爭機具之外觀上並無端木公司之名稱、圖案
    或商標（參原審卷115、117頁）。
二、端木公司與○○公司於107年9月30日，簽立如原審卷17-23 頁
    所示之系爭租約，約定：○○公司向端木公司承租系爭機具，
    租期自107年10月3日至107年10月30日，租金為每日8小時費
    用為4萬元。端木公司並依約於107 年9 月28日（參原審卷1
    23頁），將系爭機具運送至○○公司向今騰公司所承租之彰化
    縣○○鎮○○段00地號、○○工業區○○○○路00號之場地（下稱系爭
    承租地點）。
三、端木公司於107年11月17日，以端木公司名義，至系爭承租
    地點欲取回系爭機具，鷹陽公司之保全人員依委任人即今騰
    公司之指示，未予放行。嗣於108年5月8日，因端木公司提
    出如原審卷207-209頁之公證文件，今騰公司當庭同意端木
    公司取回系爭機具（參原審卷205頁）。嗣端木公司於108年
    5月31日取回系爭機具（參原審卷215頁）。
四、端木公司自107年3月1日起，至113年2月底，承租臺中市○○
    區○○里○○路000○000號廠房乙棟（參原審卷243-253頁）。
伍、本院得心證之理由：
一、端木公司主張受侵害之其對系爭機具之出租權、管理權、經
    營權等，應非屬民法第184條第1項前段所定之權利，而僅屬
    同條項後段所定之一般財產之利益：
　㈠按因故意或過失不法侵害他人之權利者，負損害賠償責任；
    故意以背於善良風俗之方法加損害於他人者亦同，民法第18
    4條第1項前後段分別定有明文。前段保護之法益為權利，後
    段則為一般財產之利益。債權為相對權，存在於當事人間，
    因不具公示性，原則上並非前段所稱之權利，不得作為故意
    或過失不法侵害之客體。惟如第三人故意以背於善良風俗之
    方法，侵害債權之財產利益，債權人得依後段規定，請求第
    三人負損害賠償責任（參最高法院110年度台上字第2502號
    民事判決）。　
　㈡端木公司依系爭機具所有權人○○○公司之委託（參原審卷135
    頁所附授權書記載：○○○公司所有系爭機具委由端木公司經
    營），所取得之其對系爭機具之出租權、管理權、經營權等
    ，應僅屬其與○○○公司間單方授權、委任或其他無名契約之
    債權債務關係，效力僅相對及於該2公司間，因不具公示性
    ，自無對世效力。故端木公司對系爭機具之出租權、管理權
    、經營權等，核非屬民法第184條第1項前段所定之權利，而
    僅屬同條後段所定之一般財產之利益。
二、端木公司主張：被上訴人侵害其對系爭機具之受委託（被授
    權）代理行使所有權之權利部分：　　
　㈠端木公司主張：其就系爭機具所獲之受委託（被授權）之權
    利係一切法律上的權益，非僅有民法第767條之權利，為今
    騰公司及游讚福所否認，辯稱：依上開授權書所載，○○○公
    司僅有授權端木公司代理行使民法第767條之權利，並未包
    含損害賠償請求權在內之其餘請求權（參本院卷206、248頁
    ）。　
　㈡端木公司上開主張，核與原審卷135頁所附授權書所載文義（
    ○○○公司所有系爭機具，授權端木公司代理行使民法第767條
    之權利）不符，難信為真實。準此，其上開主張核非可採，
    而應以今騰公司及游讚福就此所辯為可取。　
　㈢如前所述，○○○公司就系爭機具，出具上開授權書，授權端木
    公司代理行使民法第767條之權利。核其法律屬性，應僅屬
    該2公司間單方授權、委任或其他無名契約之債權債務關係
    ，效力僅相對及於該2公司間，且因不具公示性，並無對世
    效力。自難徒憑上開授權書，即率認端木公司就系爭機具，
    已取得具有公示性之所有權或相關物權之權利。析言之，系
    爭機具之所有權利暨返還請求權等相關物權之權利，仍由所
    有權人（授權人、本人）○○○公司所有（民法第761條參照）
    。準此，就系爭機具而言，可受民法第184條第1項前段規定
    保護之權利客體，應僅為○○○公司（本人、授權人）之所有
    權物權權利，尚不及於端木公司（被授權人、代理人）因單
    方授權、委任或其他無名契約之債權債務關係所取得之相關
    債權。從而，端木公司就系爭機具，因上開授權書所取得之
    「被授權代理行使所有權人○○○公司所享有之民法第767條之
    權利」，應非屬民法第184條第1項前段所定之權利，而僅屬
    同條項後段所定之一般財產之利益。
三、端木公司並未舉證證明：被上訴人係以故意背於善良俗之方
    法，侵害其就系爭機具所享有上開一般財產之利益：
　㈠端木公司主張：被上訴人有故意以背於善良風俗之方法，侵
    害其就系爭機具所享有上開一般財產之利益之事實，已為被
    上訴人所否認。依舉證責任分配法則，此部分應由端木公司
    負舉證責任。
　㈡本院經綜合審酌：系爭機具之外觀上並無端木公司之名稱、
    圖案或商標。端木公司於上開時地，欲取回系爭機具時，僅
    當場提出系爭租約（其為系爭機具之出租人），並未提出系
    爭機具之相關所有權證明文件。今騰公司辯稱：當初有問過
    ○○公司，○○公司說系爭機具是他們買的。而於上開時地，因
    今騰公司與○○公司尚有租金、廢棄物的事情未處理，且無法
    確定系爭機具之所有權歸屬，所以無法直接同意由端木公司
    取回系爭機具。伊於原審有主張：當初係為保障租金債權，
    而對系爭機具依法行使留置權，拒絕端木公司取回系爭機具
    。但於最高法院發回前之本院第二審程序，經受命法官闡明
    後，才不再主張留置權（參原審卷259、268頁、本院卷210
    、211頁），及伊所提附於原審卷75-84頁之公證書、存證信
    函（今騰公司催告○○公司限期給付所積欠自107年11月起，
    至108年2月止之70萬元租金）、附於本院卷227-241頁之刑
    事判決（○○公司向今騰公司承租系爭承租地點，供他人作為
    違法從事廢棄物清理）。證人即端木公司之副總經理陳○○、
    證人即獲報前往處理之員警黃○○於原審之結述（參原審卷26
    1-263、265-267頁）。端木公司所提附於原審卷17-33、123
    、124、135、209頁之租賃契約書、車輛進出管制表、警民
    聯繫卡、請款單、 統一發票、授權書、切結書，及兩造之
    辯論意旨等一切情狀後，認端木公司並未就其所主張：被上
    訴人係以故意背於善良風俗之方法，侵害其就系爭機具所享
    有上開一般財產之利益之事實，已盡舉證之責，自難信其此
    部分為真實。
四、端木公司未取回系爭機具前，判斷系爭機具之占有，有無受
    侵害，應以直接占有人○○公司定之。故難認端木公司就系爭
    機具之占有，有受被上訴人侵害：
　㈠按占有固為事實，並非權利，但究屬財產之法益，且對於侵
    奪或妨害占有者，民法第960條至第962條並設有保護之規定
    ，則侵害之，即屬違反保護他人之法律，固得成立侵權行為
    （參最高法院110年度台上字第1125號民事判決）。惟按
　　占有被侵奪或妨害，得依民法第962條規定請求返還、除去
    妨害及防止妨害之占有人，須就其占有物有事實上之管領力
    者，始克當之。而此之所謂占有人，固不以實際占有人為限
    ，即間接占有人亦屬之。但在間接占有之情形，判斷有無「
    侵害占有」之事實，仍應以直接占有人定之。且所謂侵奪，
    係指違反占有人之意思，以積極之不法行為，將占有物之全
    部或一部移入自己之管領而言。又承租人於租賃關係終止後
    ，應返還租賃物，民法第455條前段固定有明文。惟於承租
    人返還租賃物前，尚難逕認出租人已為租賃物之直接占有人
    。故倘第三人並無違反租賃物之承租人（直接占有人）之意
    思，拒絕出租人（間接占有人）取回租賃物，揆諸上開說明
    ，尚無從認定出租人（間接占有人）就租賃物之占有已有受
    侵奪（害），而令第三人需對租賃物之出租人（間接占有人
    ），負侵權行為損害賠償責任（參最高法院102年度台上字
    第1369號、100年度台上字第809號、99年度台上字第1941號
    民事裁判）。
　㈡如前所述，端木公司為系爭機具之出租人，而○○公司為系爭
    機具之承租人。故於端木公司終止系爭租約後，○○公司返還
    系爭機具前，端木公司仍屬系爭機具之間接占有人，○○公司
    仍屬系爭機具之直接占有人。而端木公司遲於108年5月8日
    ，始提出如原審卷209頁所附之切結書（承租人即直接占有
    人○○公司「同意」出租人即間接占有人端木公司，取回系爭
    機具）。在其提出後，今騰公司即當庭同意端木公司取回系
    爭機具（參原審卷205頁），嗣端木公司於108年5月31日，
    取回系爭機具（參原審卷215頁）。準此，應堪認系爭機具
    在端木公司取回前，出租人端木公司僅為系爭機具之間接占
    有人。故在未經系爭機具之承租人（直接占有人）○○公司同
    意前，被上訴人拒絕其取回系爭機具之租賃物，難認有何違
    反系爭機具之承租人（直接占有人）○○公司之意思。從而，
    難認上端木公司在取回系爭機具之占有前，其就系爭機具之
    占有，有受被上訴人侵害（蓋就系爭機具之占有，有無受侵
    害，應以直接占有人○○公司定之）。　　　
五、基上等情，因端木公司所主張：其受侵害之對系爭機具之出
    租權、管理權、經營權，及被授權代理所有權人○○○公司行
    使民法第767條之權利等，經核均非民法第184條第1項前段
    所定之權利，而僅屬同條項後段所定之一般財產之利益。而
    端木公司復未舉證證明：被上訴人有故意以背於善良風俗之
    方法，侵害其就系爭機具所享有上開一般財產之利益。且亦
    難認端木公司對系爭機具之占有，有受被上訴人侵害（蓋就
    系爭機具之占有，有無受侵害，應以直接占有人○○公司定之
    ）。準此，端木公司依法第184條第1項前段、後段、第2項
    、第28條、第185條、第188條規定，請求被上訴人連帶負侵
    權行為損害賠償責任，應屬無據。　
六、綜上所述，端木公司依民法第184條第1項前段、後段、第2
    項、第28條、第185條、第188條規定，請求被上訴人連帶給
    付373萬9,334元，及自起訴狀繕本送達之翌日起，清償日止
    ，按週年利率百分之5計算之利息，暨其假執行之聲請，均
    為無理由，應予駁回。原審為端木公司敗訴之判決，理由固
    有未洽，然其結論仍屬正當，故上訴求予廢棄改判，為無理
    由，應予駁回。又端木公司於本院追加請求暨其假執行之聲
    請部分，亦為無理由，應予駁回。
七、本件事證已臻明確，兩造其餘之攻擊或防禦方法及所用之證
    據，經本院斟酌後，認為均不足以影響本判決之結果，爰不
    逐一論列，附此敘明。
陸、據上論結，本件上訴及追加之訴均為無理由，判決如主文。
中　　華　　民　　國　　110 　年　　12　　月　　21　　日
                  民事第七庭  審判長法  官  王  銘
                                    法  官  張國華
                                    法  官  唐敏寶
正本係照原本作成。
如不服本判決，須於收受判決送達後20日內向本院提出上訴書狀
，其未表明上訴理由者，應於提出上訴後20日內向本院提出上訴
理由書狀（均須按他造人數附具繕本）。因疫情而遲誤不變期間
，得向法院聲請回復原狀。
上訴時應提出委任律師為訴訟代理人之委任狀。具有民事訴訟法
第466條之1第1項但書或第2項之情形為訴訟代理人者，另應附具
律師及格證書及釋明委任人與受任人有該條項所定關係之釋明文
書影本。如委任律師提起上訴者，應一併繳納上訴審裁判費。
                                    書記官  劉恒宏
　　　　　　　　　　　　　　　　　 
中　　華　　民　　國　　110 　年　　12　　月　　21　　日